【裁判字號】    92,訴,563
【裁判日期】    921103
【裁判案由】    毒品危害防制條例
【裁判全文】
臺灣士林地方法院刑事判決                          九十二年度訴字第五六三號
    公  訴  人  臺灣士林地方法院檢察署檢察官
    被      告  甲○○
右列被告因毒品危害防治條例案件，經檢察官提起公訴（九十二年度毒偵字第四七七
號），本院合議庭裁定本件改由受命法官獨任進行簡式審判程序，判決如左：
    主  文
甲○○連續施用第一級毒品，處有期徒刑捌月。扣案殘渣袋壹個（海洛因量微無法鑑
析）沒收銷燬。
    事  實
一、甲○○前因施用毒品案件，經強制戒治期滿，由臺灣板橋地方法院檢察署檢察官
    於民國九十年一月五日，以九十年度戒毒偵字第三號不起訴處分確定。詎甲○○
    仍不知悔改，復基於施用第一級毒品海洛因之概括犯意，先後於九十二年四月二
    十四日下午三時許及同年月二十六日下午三、四時許，在臺北市大同區哈密公園
    公廁內，以針筒注射之方式，連續二次施用第一級毒品海洛因，為警於同年月二
    十七日下午四時許，在其位於臺北市○○區○○路四段四十巷一三七號二樓之七
    住處查獲，並扣得海洛因殘渣袋一個（量微無法鑑析）。
二、案經臺北市政府警察局士林分局移送臺灣士林地方法院檢察署檢察官偵查起訴。
    理  由
一、右揭犯罪事實，業據被告甲○○坦承不諱，而其於九十二年四月二十七日下午四
    時許為警查獲後，所採集尿液檢體送臺北市立療養院以酵素免疫學分析法及薄層
    層析法檢驗結果，已呈鴉片類藥物陽性反應，經再送國防部憲兵司令部刑事鑑識
    中心以氣相層析質譜分析法複驗結果，仍呈嗎啡之陽性反應，有臺北市立療養院
    煙毒尿液檢驗報告及國防部憲兵司令部刑事鑑識中心九十二年八月五日（九二）
    宇鑑字第一０八０七號鑑驗通知書各一紙在卷可稽（見偵查卷第四九、五一頁）
    。而氣相層析質譜儀法乃最具公信力之鑑驗方法，並無出現偽陽性之可能，此有
    相關醫學文獻可參。另按海洛因係由嗎啡經化學合成之半人工合成品，其藥（毒
    ）性倍於嗎啡，其施打或吸食後經人體代謝作用而分解成藥（毒）性較低之嗎啡
    ，而於尿液中被檢測出，故吸食或施打海洛因或嗎啡在尿液中均以嗎啡型態被檢
    驗出，亦有憲兵司令部八十年三月二十五日鑑驗字第０九九九號函足憑。此外
    ，復有海洛因殘渣袋一個（量微無法鑑析）扣案可佐。綜上，被告自白堪認與事
    實相符。而被告前因施用毒品案件，經強制戒治期滿，由臺灣板橋地方法院檢察
    署檢察官於九十年一月五日以九十年度戒毒偵字第三號不起訴處分確定之事實，
    亦有刑案資料查註紀錄表、臺灣高等法院被告全國前案記錄表、上開不起訴處分
    書電腦繕本等存卷供參。本件事證明確，被告施用毒品犯行，堪以認定。
二、按海洛因為毒品危害防制條例所定之第一級毒品，此為該條例第二條第二項第一
    款所明定。又犯毒品危害防制條例第十條施用毒品之罪者，檢察官應先將被告送
    勒戒處所觀察、勒戒，經觀察、勒戒後，無繼續施用毒品傾向者，應由檢察官為
    不起訴處分，五年內再犯施用毒品之罪，經觀察、勒戒後，認有繼續施用毒品之
    傾向或三犯以上者，不適用前開規定，但應由檢察官聲請法院裁定令入戒治處所
    施以強制戒治；有繼續施用毒品之傾向者，由檢察官聲請法院裁定令入戒治處所
    施以強制戒治，強制戒治期滿或交付保護管束期滿，應由檢察官為不起訴之處分
    ，五年內再犯施用毒品之罪，不適用前開規定，但應由檢察官聲請法院裁定令入
    戒治處所施以強制戒治，毒品危害防制條例第二十條第一項、第二項、第三項及
    第二十三條分別定有明文。本件被告前因施用毒品案件，經強制戒治期滿，由臺
    灣板橋地方法院檢察署檢察官以前揭之不起訴處分確定，五年以內因本案而犯同
    一法條罪名，自應依法論處。核被告所為，係犯毒品危害防制條例第十條第一項
    之施用第一級毒品罪。被告施用毒品前後持有第一級毒品海洛因之低度行為，應
    為施用毒品之高度行為所吸收，不另論罪。又其先後二次施用第一級毒品之犯行
    ，時間緊接，所犯係構成要件相同之罪名，顯係基於概括犯意為之，屬連續犯，
    應依刑法第五十六條規定，論以一罪，並依法加重其刑。爰審酌施用毒品雖屬個
    人自殘行為，然考量被告經強制戒治後仍再次施用第一級毒品，顯缺乏法治觀念
    ，且自制能力甚差，易受外界影響，亟需較長時間與原有生活環境隔離，方足以
    斷絕此足以導致精神障礙及生命危險之成癮性藥物，及其犯罪後坦承犯行等一切
    情狀，量處如主文所示之刑。扣案之殘渣袋一個（量微無法秤重鑑析），為被告
    第二次施用海洛因時所使用之分裝袋，且袋內有海洛因殘渣，業據被告於審理時
    供明，是屬查獲之毒品，惟因量微且包裝袋與毒品已然緊密結合而無從析分，故
    不問屬於被告與否，應依毒品危害防制條例第十八條第一項宣告沒收銷燬。
據上論斷，應依刑事訴訟法第二百九十九條第一項前段、第二百七十三條之一第一項
，毒品危害防制條例第十條第一項、第十八條第一項，刑法第十一條、第五十六條，
判決如主文。
本案經檢察官張紜瑋到庭執行職務。
中      華      民      國    九十二    年     十一     月      三      日
                                臺灣士林地方法院刑事第四庭
                                    法  官  梁  哲  瑋
右正本證明與原本無異。
如不服本件判決，得自判決送達之日起十日內，向本院提起上訴。
                                    書記官  陳  美  英
中      華      民      國    九十二    年     十一     月      三      日
附錄本件論罪科刑之法條
毒品危害防制條例第十條第一項
施用第一級毒品者，處六月以上五年以下有期徒刑。


司法院資訊處製作；財團法人民間司法改革基金會備份。
